---
title: "ggplot2"
author: "Hugo Barrera Chavez"
date: "`r Sys.Date()`"
output: html_document
---

```{r setup, include=FALSE}
knitr::opts_chunk$set(echo = TRUE)

library(ggplot2)
library(patchwork)
library(tidyverse)

```
# Graficos 
Aqui aprenderemos a generar leyendas y graficar boxplots

```{r}
# Data 

comp_soils <- read.csv("~/Rstudio/Materiales/Soil_Comparison.csv")

# Boxplots
data(CO2)

# Puntos 
data (iris)
FlujosC <- read.csv("~/Rstudio/Materiales/flujos.csv")

```

# Boxplots
Los boxplots son de los graficos mas utilizados para condensar un gran numero de informacion combinando una variable discreta (x) y una variable continua (y)


```{r}
theme_set(theme_bw())

ggplot(CO2, aes(x = Type, y = uptake)) +
  geom_boxplot(fill = "red",
               color = "green") # A partir de las variedades

#Si bien esta grafica compara los dos tipos de planta que tenemos, podemos comparar tambien los tratamientos usando boxplots con diferentes colores. 

```
```{r}
ggplot(CO2, aes(x = Type, y = uptake, fill = Treatment)) +
  geom_boxplot() # A partir de tratamientos

ggplot(CO2, aes(x = Type, y = uptake, fill = Type)) +
  geom_boxplot()

ggplot(CO2, aes(x = Type, y = uptake, fill = Plant)) +
  geom_boxplot()

# Al agregar esta otra variable el boxplot automaticamente detecta que tenemos dos variables independientes las cuales se deben de utilizar separando grupos. ggplot tiene colores automáticos

## Leyendas 
# Pero ahora si, veamos como modificar las leyendas

```
## Leyendas 
Pero ahora si, veamos como modificar las leyendas

```{r}
# Si la leyenda nos estorba 

ggplot(CO2, aes(x = Type, y = uptake, fill = Treatment)) +
  geom_boxplot() + 
  theme(legend.position = "none") # Para quitar la leyenda

# si queremos que no tenga titulo la leyenda

ggplot(CO2, aes(x = Type, y = uptake, fill = Treatment)) +
  geom_boxplot() + 
  theme(legend.title = element_blank()) # significa vacio

# Otra opcion u otra forma 

ggplot(CO2, aes(x = Type, y = uptake, fill = Treatment)) +
  geom_boxplot() + 
  scale_fill_discrete(name = NULL) # no le estoy poniendo nombre


```
Si bien las leyendas del van del lado derecho de nuestro grafico, podemos cambiarla de lugar

```{r}
```{r}
ggplot(CO2, aes(x = Type, y = uptake, fill = Treatment)) +
  geom_boxplot() + 
  theme(legend.position = "top") # Poner la leyenda arriba 

```
Y como nuestras otras variables tambien podemos modificar el formato del texto

```{r}

ggplot(CO2, aes(x = Type, y = uptake, fill = Treatment)) +
  geom_boxplot() + 
  theme(legend.position = "top") # Poner la leyenda arriba 

```
Y como nuestras otras variables tambien podemos modificar el formato del texto

```{r}
ggplot(CO2, aes(x = Type, y = uptake, fill = Treatment)) +
  geom_boxplot() + 
  theme(legend.title = element_text(color = "chocolate",
        size = 10,
        face = "bold"))+

  ggtitle("Dioxido de Carbono") # Titulo

# Cambiar el orden de los datos 

CO2$Treatment <- factor(CO2$Treatment,
                        levels = c("chilled", "nonchilled"),
                        ordered = TRUE) # Aqui ordenamos la tabla para que aparezca primero chilled y luego nonchilled

ggplot(CO2, aes(x = Type, y = uptake, fill = Treatment)) +
  geom_boxplot() # Aqui la grafica ya presento primero el tratamiento chilled en la leyenda

# Cambiar el nombre de los datos 

ggplot(CO2, aes(x = Type, y = uptake, fill = Treatment)) +
  geom_boxplot() + 
  scale_fill_discrete(name = "Tratamientos",
                      labels = c("Frio", "Temperado")) + 
  xlab("Tipo de Planta") + ylab(bquote("Absorción de CO"[2]))


```
Mas opciones para cambiar las leyendas...
[Tutorial de modificaciones de leyendas y elementos de un grafico](https://www.cedricscherer.com/2019/08/05/a-ggplot2-tutorial-for-beautiful-plotting-in-r/#legends)

### Ejercicio

Usando los datos de Comp_soils quiero que grafiquen un boxplot de una variable diferente cada quien en el que comparen tipo de suelo por temperatura. Ademas deben de modificar por lo menos una vez los siguiente elementos:

1. Modificacion a la leyenda (que no sea quitarla!)
2. Etiquetas de los ejes
3. Modificacion de la escala de los ejes
4. Un titulo con por lo menos una modificacion en formato



```{r}
ggplot(comp_soils, aes(x = Temperature, y = NH3.ugL, fill = Soil)) +
  geom_boxplot()

ggplot(comp_soils, aes(x = Temperature, y = NH3.ugL, fill = Soil)) +
  geom_boxplot() + 
  scale_fill_discrete(name = "Tipo de suelo",
                      labels = c("Capa activa", "Permafrost")) + 
  xlab("Temperatura") + ylab(bquote("Contenido de NH"[3](ug/L))) + 
  ylim(c(0,2000)) + 
  ggtitle("Contenido de NH3") + 
  theme(plot.title = element_text(face = "italic", hjust = .5, size = 10))

```
# Modificando colores en boxplots

aqui el orden si importa, entonces hay que hacer lo siguiente:

```{r}
ggplot(CO2, aes(x = Type, y = uptake, fill = Treatment)) +
  geom_boxplot() + 
  scale_fill_manual(name = "Treatment",
                    values = c("green", "red")) # Tiene que ser cada color para cada variable, el fill arriba debe de mantenerse en el fill de scale_fill_manual

# Diferencia entre fill y color

ggplot(CO2, aes(x = Type, y = uptake, color = Treatment)) +
  geom_boxplot() + 
  scale_color_manual(name = "Treatment",
                    values = c("green", "red")) # El color arriba debe de ser igual abajo en scale_color_manual.

# Cambiando o combinando uno y otro 

ggplot(CO2, aes(x = Type, y = uptake, fill = Treatment)) +
  geom_boxplot(col = "yellow") + # Lo cambia en amba 
  scale_fill_manual(name = "Treatment",
                    values = c("green", "red"))

# Cambiar ambos por variables 

ggplot(CO2, aes(x = Type, y = uptake, col = Treatment, fill = Treatment)) +
  geom_boxplot() + 
  scale_color_manual(name = "Treatment",
                    values = c("purple", "red"))+
  scale_fill_manual(name = "Treatment",
                    values = c("yellow", "blue"))

```


```{r}
data(CO2)
ggplot (CO2, aes(x= Type, y = uptake, fill= Treatment))+
  geom_boxplot()+
  scale_fill_manual(name=  "Treatment",
                    values = c("darkgreen", "purple"))

# Diferencia entre fill y color 
ggplot (CO2, aes(x= Type, y = uptake, color = Treatment))+
  geom_boxplot(fill = "black")+  #lo cambia en ambos
  scale_fill_manual(name=  "Treatment",
                    values = c("darkgreen", "purple"))+
  
# Solo graficando una vez 
  ggplot (CO2, aes(x= Type, y = uptake, color = Treatment))+
  geom_boxplot(fill = "black")+  #lo cambia en ambos
  scale_fill_manual(name=  "Treatment",
                    values = c("darkgreen", "purple"))

# Si queremos cambiar ambos por variables?

ggplot (CO2, aes(x= Type, y = uptake, col= Treatment, fill = Treatment))+
  geom_boxplot()+  #lo cambia en ambos
  scale_color_manual(name=  "Treatment",
                    values = c("darkgreen", "purple"))+
  scale_fill_manual(name = "Treatment",
                    values = c("darkgreen", "purple"))
                    

```

## Otras cosas que se pueden modificar
*outlier.colour, outlier.shape, outlier.size
*noch
*lwd, alpha(transparencia)
*puntos de media 
*boxdots

```{r}
#outliers
ggplot (CO2, aes(x= Type, y = uptake, fill= Treatment))+
  geom_boxplot(outlier.color = "red", outlier.shape = 9,
               outlier.size= 3)+
  scale_fill_manual(name ="Treatment",
                     values = c("blue", "darkgreen"))

#notch
ggplot (CO2, aes(x= Type, y = uptake, fill= Treatment))+
  geom_boxplot(notch = TRUE, notchwidth = 0.3)+
  scale_fill_manual(name ="Treatment",
                     values = c("blue", "darkgreen"))

# lwd, alpha. Transparencia 

ggplot (CO2, aes(x= Type, y = uptake, fill= Treatment))+
  geom_boxplot(lwd = 1.0, alpha = 0.5)+
  scale_fill_manual(name ="Treatment",
                     values = c("blue", "darkgreen"))

#mean dots. Resumen de estadistica 

ggplot (CO2, aes(x= Type, y = uptake, fill= Treatment))+
  geom_boxplot(alpha=0.4)+
  scale_fill_manual(name ="Treatment",
                     values = c("blue", "darkgreen"))+
  stat_summary(fun.y = mean, geom = "point", shape=11, size=4,
               position=position_dodge(0.6))

# boxdots

ggplot (CO2, aes(x= Type, y = uptake, fill= Treatment))+
  geom_boxplot(alpha=0.4)+
  scale_fill_manual(name ="Treatment",
                     values = c("blue", "darkgreen"))+
  geom_dotplot(binaxis = "y", stackdir = "center", dotsize = 1,
               position = position_dodge(1))

```
```{r}
Suelos <- read.csv("~/Rstudio/Materiales/Soil_Comparison.csv")

ggplot (Suelos, aes(x= Soil, y = WaterRedox, fill= Temperature))+
  geom_boxplot(outlier.color = "red", outlier.shape = 9,
               outlier.size= 3, alpha=0.4, lwd= 0.9 )+
  labs(title = "Composicion de suelos",
       x = "Tipo de suelo",
       y = "Water Redox")+
  ylim(260,375)+
   scale_fill_manual(name=  "Tipo de suelo",
                    values = c("darkorange", "purple"))+
    stat_summary(fun.y = mean, geom = "point", shape=5, size=4,
               position=position_dodge(0.6))





```

